【裁判字號】    97,訴,106
【裁判日期】    970813
【裁判案由】    毒品危害防制條例
【裁判全文】
臺灣臺北地方法院刑事判決               97年度訴字第106號
公  訴  人  臺灣臺北地方法院檢察署檢察官
被      告  乙○○
                    原住臺北市.
                    原住臺北市.
                    （另案在臺灣臺北監獄執行中）
上列被告因毒品危害防制條例案件，經檢察官提起公訴（96年度
偵字第18164 號），本院判決如下：
    主  文
乙○○轉讓第二級毒品，累犯，處有期徒刑拾月。扣案第二級毒
品甲基安非他命壹包（原淨重零點三零九零公克，取樣零點零零
二二公克鑑驗用罄，驗餘淨重零點三零六八公克）沒收銷燬之，
毒品外包裝袋壹個（重零點二六公克）沒收。
乙○○被訴於民國九十六年七月二十日轉讓第二級毒品部分，無
罪。
    事  實
一、乙○○曾因賭博案件，經臺灣板橋地方法院以91年度板簡字
    第292 號刑事簡易判決判處有期徒刑4 月確定，於民國91年
    11月20日入監服刑，至92年3 月19日執行完畢，翌日出監。
    詎乙○○仍不知悔悟，適有丙○○於民國96年7 月5 日下午
    3 時20分許，在臺北市○○區○○路1 號巷內搶奪劉維欣所
    有女用皮包1 個（內有新力牌、序號000000000000000 號手
    機1 支、身分證、駕駛執照、行車執照、信用卡各1 張及現
    金新臺幣〔下同〕3 千至4 千元）後，丙○○旋攜帶該等贓
    物前往乙○○位於臺北市○○區○○路2 段252 號3 樓之11
    住處，將該皮包1 個贈予乙○○；乙○○即基於無償轉讓第
    二級毒品安非他命之犯意，提供其所有第二級毒品安非他命
    微量，無償轉讓供予丙○○當場施用1 次，作為交換（丙○
    ○因施用第二級毒品案件，經本院以97年度毒聲字第19號裁
    定送強制戒治，經臺灣高等法院97年度毒抗字第67號裁定抗
    告駁回確定，現在新店戒治所執行強制戒治；丙○○搶奪、
    竊盜案件，經本院以96年度訴字第1307號刑事判決判處應執
    行有期徒刑2 年6 月確定；乙○○於97年7 月8 日以1 千元
    代價向丙○○購買該支搶奪所得手機，乙○○因此涉犯故買
    贓物案件，經本院以同案號判決判處有期徒刑7 月）。嗣乙
    ○○於96年7 月25日下午2 時許，與丙○○相約在臺北市○
    ○區○○路2 段73號前交付毒品、金錢之際，為警當場查獲
    ，並扣得乙○○擬交付予丙○○之黑色皮包1 個、甲基安非
    他命1 包（原淨重0.3090公克，取樣0.0022公克鑑驗用罄，
    驗餘淨重0.3068公克，外包裝袋重0.26公克）、玻璃球1 個
    及現金2 千元，始悉上情（扣案物品詳見臺灣臺北地方法院
    檢察署96年度毒偵字第2285號丙○○毒品案件偵查卷）。
二、案經臺北市政府警察局文山第二分局移請臺灣臺北地方法院
    檢察署檢察官偵查起訴。
    理  由
壹、證據能力之判斷
一、被告乙○○除認丙○○之陳述無證據能力外，對於下列其他
    各項證據方法，均未爭執其證據能力，並同意作為證據（見
    本院卷一第76頁反面），本院審酌其作成時之情況，認為並
    無不適當之情事，均得作為證據，合先敘明。
二、按被告以外之人於偵查中向檢察官所為之陳述，除顯有不可
    信之情況者外，得為證據；證人、鑑定人依法應具結而未具
    結者，其證言或鑑定意見，不得作為證據；刑事訴訟法第15
    9 條之1 第2 項、第158 條之3 分別定有明文。本案證人丙
    ○○於96年10月24日向檢察官所為陳述，經檢察官命於供前
    具結（見96年度偵字第18164 號卷第82至85頁），揆諸前揭
    法條規定，自有證據能力。
三、又按被告以外之人於檢察事務官、司法警察官或司法警察調
    查中所為之陳述，與審判中不符時，其先前之陳述具有較可
    信之特別情況，且為證明犯罪事實存否所必要者，得為證據
    ，刑事訴訟法第159 條之2 定有明文。查丙○○於96年7 月
    25日、26日向司法警察所為陳述（見96年度偵字第18164 號
    卷第16至26頁），核與其於本院審理中具結證述內容，有部
    分不符之情形，因證人丙○○於本院詰問程序中，針對警詢
    陳述之若干細節，有充分澄清、說明之機會，故本院認為證
    人丙○○陳述不一致之處，應以本院審理中之證述屬較優之
    證據，應無例外賦予其於警詢陳述之證據能力之必要，爰就
    此不一致部分，採用丙○○在本院審理中之證述為本案裁判
    基礎，而排除其於警詢時陳述之證據能力。但非不得以其警
    詢陳述作為彈劾證據，判斷證人丙○○陳述之證明力（最高
    法院94年度臺上字第6881號判決要旨參照）。
貳、有罪部分
一、認定事實所憑之證據及理由：
    訊據被告矢口否認有何轉讓毒品予丙○○之犯行，辯稱：(一)
    丙○○拿手機來伊住處，伊好奇故插入妹妹金惠玲SIM 卡使
    用被警方查到，伊沒有故買贓物；(二)伊為證明自己清白，於
    96年7 月25日配合警方誘捕丙○○，丙○○因此懷恨在心，
    丙○○所言不實在，伊沒有跟丙○○一起用毒品，也沒有一
    起出去過；(三)96年7 月25日扣案黑色包包、安非他命均是丙
    ○○所有，伊將包包丟在地上，丙○○去撿，伊沒有轉讓毒
    品給丙○○云云（見本院卷一第76頁反面）。惟查：
  (一)據證人丙○○於偵訊中具結證述：「第1 次是我行搶完後，
    我本來已經要將女用皮包丟掉，剛好路過被告住處，就上去
    找被告一下，被告看到我手上拿了1 個女用皮包，還蠻新的
    ，被告就問我皮包還要不要用，我就說不用，直接送給被告
    ，我把皮包交給被告之後，被告就當場請我施用安非他命」
    、「（問：以物交換毒品施用之時地？）第1 次是96年7 月
    5 日，第2 次是在96年7 月20日，地點均在被告位於興隆路
    之住處」、「因為我很少施用毒品，所以記得很清楚」（見
    96年度偵字第18164 號卷第83頁），於本院審理中復補充證
    稱：「他請我吃毒品所以我有把我搶來的東西給他，以我個
    人認為這是交換，我講的時間正確」（見本院卷二第4 頁）
    ；查證人丙○○所謂第1 次搶得女用皮包而向被告換取毒品
    施用一事，據其警詢陳述，應係指：「我是先在96年7 月5
    日3 時許在臺北縣板橋市○○街149 巷5 號前偷竊重機車GG
    F-541 號後，我騎乘該贓車在同日下午3 時許至臺北市○○
    區○○路1 號巷子內所搶奪1 名婦人及皮包（內有新力牌手
    機、身份證、駕照、行照、信用卡、現金3-4000元）往興隆
    路方向至敦化南路」（見96年度偵字第18164 號卷第19至20
    頁），亦即，丙○○於96年7 月5 日下午3 時20分許，在臺
    北市○○區○○街1 號巷內，騎乘機車搶奪劉維欣所有黑色
    女用皮包1 個，內含新力牌、序號000000000000000 號行動
    電話1 支等財物；於該案偵查中，檢察官依序號0000000000
    00000 號調取行動電話雙向通聯紀錄得知，被告確曾以其妹
    金惠玲申登之行動電話門號0000000000號插入該支行動電話
    ，於96年7 月8 日中午12時55分33秒，撥打其友人蕭淑芬之
    行動電話號碼0000000000號之事實；被告乙○○亦不否認曾
    使用丙○○所交付之新力牌行動電話撥打（見96年度偵字第
    18164 號卷第13頁）；被告因此故買贓物案件，經本院判處
    有期徒刑7 月，而丙○○因搶奪、竊盜案件，經本院判處應
    執行有期徒刑2 年6 月確定，此有本院96年度訴字第1307號
    刑事判決附卷可參（見本院卷一第102 至103 頁、甲○96年
    度偵字第16889 號卷第165 頁）。輔以被告於96年7 月25日
    下午2 時許，與丙○○相約在臺北市○○區○○路2 段73號
    前，為警當場查獲，扣得乙○○交予丙○○之黑色皮包1 個
    、甲基安非他命1 包（原淨重0.3090公克，取樣0.0022公克
    鑑驗用罄，驗餘淨重0.3068公克，外包裝袋重0.26公克）、
    玻璃球1 個及現金2 千元等事實，亦經本院調取臺灣臺北地
    方法院檢察署96年度毒偵字第2285號卷附扣押筆錄、扣押物
    品目錄表、扣押物品清單、交通部民用航空局航空醫務中心
    毒品鑑定書足憑（第41至44、67、71頁）。是證人丙○○所
    述其於96年7 月5 日以搶得之財物與被告交換毒品施用等情
    ，有前揭事證堪為佐證，應非子虛。
  (二)被告雖辯稱：因伊配合警方誘捕丙○○，致丙○○懷恨在心
    ，所言不實云云。然查：
  (1)據丙○○於本院審理中具結證稱：「我知道之前警察就有為
    了搶奪案在找我，我被抓是不是因為乙○○我不敢確定」、
    「（問：為什麼你跟檢察官說是乙○○釣魚把你釣出來的？
    ）我第一直覺是為什麼我看到乙○○後警察就一湧而上，我
    只是懷疑而已，直到我交保以後我才去確認這件事情，我是
    聽朋友說我是被乙○○害的」、「（問：你什麼時候聽到這
    件事？）96年雙十節當天」、「（問：你在另案中審判長問
    你是不是你陷害乙○○，你說我現在有官司在打現在不方便
    回答，是何意？〔提示96年12月18日證人在本院96訴字第13
    07號的審判筆錄第9 頁至第10頁〕）那時我確實有官司訴訟
    ，就是有涉及乙○○毒品跟手機的部分，所以我才這樣子回
    答，因為我沒有辦法確定毒品是哪來的。我講的都是事實，
    但是那時法官跟我說如果有對我不利的話我可以拒絕回答這
    個問題，我那時搞混了」、「（問：你講的話都是事實不是
    要故意陷害乙○○嗎？）我今天所講的話沒有陷害被告的意
    思，都是照實講」（見本院卷二第8 、11、12頁），是丙○
    ○係於96年10月10日始聽聞友人講起被告配合警方誘捕之事
    ，實難遽認丙○○於97年7 月25日被捕當日於警詢所述內容
    有何故意誣陷被告之虞，丙○○亦否認對被告懷恨在心。況
    被告插卡使用丙○○搶得之行動電話一節，已經證明為事實
    ，業如前述，則被告有向丙○○購買贓物之行為，已堪認定
    。
  (2)被告固辯稱：「我沒有跟他去買毒品，我也沒有跟他出去過
    ……我們沒有一起用過毒品，我後來翻到皮包才知道他有用
    毒品」云云（見本院卷一第76頁反面）。然查被告自86年、
    88年、94年、96年間屢因施用安非他命案件，經法院判刑及
    強制戒治，此有臺灣高等法院被告前案紀錄表附卷可考（見
    本院卷二第26至27、28至29、30、32頁），而丙○○則因於
    96年7 月22日施用安非他命之行為，經本院以96年度毒聲字
    第838 號裁定送觀察勒戒、97年度毒聲字第19號裁定送強制
    戒治，亦有前案紀錄表及本院調取臺灣臺北地方法院檢察署
    96年度毒偵字第2285號卷宗足憑（見本院卷一第100 頁），
    被告與丙○○既同有施用安非他命之習慣，則被告辯稱不知
    丙○○施用毒品，已與常理不合；遑論被告自稱：扣案黑色
    包包及毒品係丙○○寄放在伊家云云（見本院卷一第76頁反
    面），倘丙○○從未與被告一同施用毒品，亦不知對方有施
    用毒品習慣，何以會將毒品及玻璃球攜往被告住處並遺留在
    該處？被告所辯顯有矛盾，與常情不合，難於採信。
  (3)細查被告辯稱誘捕過程：「丙○○的包包本來就是他的，他
    放在我家。他跟我要包包說他沒錢，我就放2 千元進去也跟
    警方報備」云云（見本院卷第76頁反面）。然據丙○○證稱
    ：「（問：你去乙○○住的地方用毒品，會把你自己的東西
    留在他家嗎？）有，衣服及一些小東西，有時候會放吸食毒
    品的工具」、「（問：你有把毒品與吸食器留在乙○○家過
    嗎？）沒有，一般這種東西是隨身帶的，所謂工具是指吸管
    或水車，主要工具玻璃球跟毒品我是隨身攜帶，放在乙○○
    家的有杓子或者過濾毒品用的液態物品」等語（見本院卷二
    第11頁），與被告陳述相異，則被告辯稱丙○○將安非他命
    、玻璃球遺留在被告住處云云，難以遽信。再詰諸證人丁○
    ○即臺北市政府警察局文山第二分局員警到庭證稱：「我們
    是逮捕到丙○○後，黑色包包他原本拿在手上，才發現裡面
    有毒品，我們就問乙○○說毒品是不是原本就在黑色包包裡
    面，乙○○說黑色包包裡面的毒品是他帶去的」、「2 千元
    是乙○○的」、「他跟我說丙○○要跟他借錢，約在那裡見
    面，所以要拿錢給丙○○，但是多少錢沒有說」、「（被告
    問：我跟丙○○聯絡好以後有跟你報備時間、地點，為了要
    把丙○○誘出來，我有要將丙○○放在我家的東西拿給他，
    請問證人我有沒有告訴你這樣？）沒有，乙○○只說丙○○
    沒有地方跑，他缺錢用一定會來找他」等語（見本院卷二第
    17 、18 頁），是被告曾向員警表示丙○○缺錢會來找伊，
    而被告果真於97年7 月25日利用毒品及金錢，協助員警成功
    誘捕丙○○等事實，益證被告與丙○○間確有相當程度之金
    錢及毒品往來關係。倘被告與丙○○不知彼此施用安非他命
    ，毫無毒品方面之交集，衡諸丙○○當時躲避警方追緝之警
    覺情形，被告豈有可能輕易誘使丙○○出面。故被告前揭辯
    稱：伊與丙○○沒有一起用過毒品、沒有一起買過毒品、後
    來翻到皮包才知道丙○○施用毒品云云，顯係卸責之詞，不
    足採信。
  (4)綜合上情，本院認為丙○○指述被告於96年7 月5 日無償轉
    讓安非他命供其施用一節，有相當證據足堪佐證，應可採信
    為真。被告矢口否認，所辯顯與常理不符，委無可取。
  (三)從而，本案事證明確，被告於96年7 月5 日無償轉讓第二級
    毒品安非他命予丙○○之犯行，洵堪認定，應予論罪科刑。
二、論罪科刑之依據：
  (一)核被告所為，係犯毒品危害防制條例第8 條第2 項轉讓第二
    級毒品罪。其持有第二級毒品之低度行為為轉讓第二級毒品
    之高度行為所吸收，不另論罪。查被告曾因賭博案件，經臺
    灣板橋地方法院以91年度板簡字第292 號刑事簡易判決判處
    有期徒刑4 月確定，於91年11月20日入監服刑，至92年3 月
    19日執行完畢，翌日出監等情，有臺灣高等法院被告前案紀
    錄表附卷可參（見本院卷二第25至34頁），是被告於前次徒
    刑之執行完畢後，5 年以內故意再犯本件有期徒刑以上之罪
    ，為累犯，應依法加重其刑。
  (二)爰審酌：(1)被告明知毒品戕害身心，且有危害社會治安之虞
    ，竟以毒品作為交易丙○○搶奪所得贓物之對價，其犯行手
    段、惡性及造成損害非輕；(2)被告始終飾詞否認犯行，經本
    院傳喚、拘提均無正當理由不到庭，經本院發佈通緝，其犯
    罪後態度惡劣，毫無悔意；(3)然被告轉讓之安非他命，僅供
    丙○○施用1 次，數量微少等一切情狀，量處有期徒刑10月
    ，以示懲儆。
  (三)扣案結晶體1 包（原淨重0.3090公克，取樣0.0022公克鑑驗
    用罄，驗餘淨重0.3068公克），係被告所有，經鑑驗確含第
    二級毒品甲基安非他命成分，業如前述，應依毒品危害防制
    條例第18條第1 項前段規定，宣告沒收銷燬之。又該包毒品
    外包裝袋1 個（重0.26公克）則係被告所有、供保存該包毒
    品以利持有、轉讓犯罪所用之物，應依刑法第38條第1 項第
    2 款規定，併予沒收（扣案物品詳見臺灣臺北地方法院檢察
    署96年度毒偵字第2285號丙○○毒品案件偵查卷）。
、無罪部分
一、公訴意旨另以：被告於96年7 月20日某時，在其位於臺北市
    文山區○○路○ 段252 號3 樓之11住處，將其所有之第二級
    毒品安非他命（重量不詳），無償轉讓供予丙○○，因認被
    告再涉毒品危害防制條例第8 條第2 項轉讓第二級毒品罪嫌
    。
二、按犯罪事實應依證據認定，無證據不得推定其犯罪事實，又
    不能證明被告犯罪者，應諭知無罪之判決，刑事訴訟法第15
    4 條、第301 條第1 項分別定有明文。又認定犯罪事實所憑
    之證據，雖不以直接證據為限，間接證據亦包括在內，然而
    無論直接證據或間接證據，其為訴訟上之證明，須於通常一
    般之人均不致有所懷疑，而得確信其為真實之程度者，始得
    據為有罪之認定，倘其證明尚未達到此一程度，而有合理之
    懷疑存在而無從使事實審法院得有罪之確信時，即應由法院
    為諭知被告無罪之判決，最高法院著有76年臺上字第7986號
    判例可資參照。
三、訊據被告堅決否認有何轉讓甲基安非他命予丙○○之行為，
    而公訴意旨認為被告有於96年7 月20日轉讓不詳重量之安非
    他命予丙○○，無非以丙○○之陳述為據。
四、經查：
  (一)按證人之證述，如無瑕疵可指，而就其他方面調查，又與事
    實相符，其證述固未始不足採為判決之基礎，惟其證據之本
    身尚有瑕疵，則在此瑕疵未予究明以前，遽採為有罪之根據
    ，仍難謂為適法，最高法院著有84年度臺上字第745 號判決
    要旨可資參照。
  (二)證人丙○○雖於警詢、偵訊中均稱：其於96年7 月20日，在
    被告位於興隆路之住處，以竊得之證件及行動電話2 支，以
    5 千元代價，向被告交換安非他命施用，但被告當場並未交
    付金錢，事後被告相約於96年7 月25日交付2 千元現金及毒
    品1 包作為對價云云（見96年度偵字第18164 號卷第83頁）
    ，於本院審理中亦確認前揭筆錄內容屬實（見本院卷二第11
    頁）。但丙○○於本院同次期日又稱：「（問：你以前講過
    說用手機跟皮包交換，是不是這樣？〔提示96偵字第18164
    號卷第83頁〕）是」、「（問：第二次是用幾支手機跟乙○
    ○交換？）1 支」、「我7 月20日給乙○○的手機不是搶來
    的，我那時手機有好幾支，後來我們講好被告給我5 千元及
    毒品，警詢講的不對，因為最後我只有給乙○○1 支我自己
    的手機」（見本院卷二第14、15頁），是就96年7 月20日以
    物易物為何，丙○○前稱以2 支行動電話及證件等贓物換取
    5 千元，後又稱以自己所有1 支行動電話換取5 千元及毒品
    云云，其證詞明顯前後不一。況96年7 月25日當天為警查獲
    時，係扣得現金2 千元及安非他命1 包，據其證述：「（問
    ：你說7 月20日搶來的身分證與行動電話2 支以5 千元賣給
    乙○○，但是乙○○沒有把錢給你，所以25日相約要拿錢跟
    毒品，這是事實嗎？〔提示96偵字第18164 號卷第18頁〕）
    是，我確實說過這些話，但是乙○○沒有把錢跟毒品拿給我
    ，我們25日見面之前是這樣約好沒錯」等語明確（見本院卷
    二第11頁），當場既僅查扣現金2 千元，顯與其所述：以自
    己所有1 支行動電話換取5 千元及毒品之情節不合。
  (三)丙○○雖於警詢、偵訊中指稱其於96年7 月20日行搶後將贓
    物交給被告換取毒品云云。惟觀諸本院96年度訴字第1307號
    刑事判決，並未審判丙○○於96年7 月20日犯何搶奪或竊盜
    案件（見本院卷一第104 至106 頁），經本院詢問丙○○，
    丙○○始改稱：96年7 月20日沒有作案，是以自己手機向被
    告換取毒品云云（見本院卷二第15頁）；況丙○○固稱其於
    96年7 月14日搶得ＭＰ３或數位相機，持以向被告換取毒品
    施用，但此案查不到被害人，亦不在本院96年度訴字第1307
    號審判範圍內云云（見本院卷二第14頁），則丙○○於96年
    7 月20日以手機向被告換取毒品施用一事，實查無其他證據
    足以佐證。況證人丙○○另稱：「（問：被告請你過幾次？
    ）次數我忘記了，差不多2 、3 次，確實時間我沒有辦法記
    ，應該也是在7 月初左右，有1 次記得比較清楚是7 月14日
    ，地點有的在興隆路那邊的網咖，地址我忘了，有時在被告
    家，都是2 人一起吸，是被告請我的」、「（問：你為什麼
    在警詢中說從96年7 月1 日開始，一直到7 月20日，你跟他
    購買10次安非他命？）因為我那時後去他家很多次，我在他
    家吸食毒品，那我有拿錢跟他一起購買，也有拿錢交給他去
    買，我認為這樣就是跟他購買，我也不清楚東西究竟是他賣
    我還是他去跟別人買」（見本院卷二第6 、8 頁），是丙○
    ○無法記憶被告交付毒品之確切時間，僅泛指多次向被告購
    買毒品或一同合資購買毒品。綜上，就被告於96年7 月20日
    以何對價方式交付毒品予丙○○施用之部分，丙○○於警詢
    、偵訊及本院審理中所述情節顯不一致，且與事實不符，又
    無其他證據足以佐證丙○○之陳述內容，揆諸前揭最高法院
    判決要旨，自難僅憑丙○○1 人有瑕疵之陳述，逕據為被告
    有罪之認定。
五、此外，復查無其他積極證據足資證明被告於96年7 月20日有
    何無償轉讓安非他命予丙○○施用之犯行，自難逕以轉讓第
    二級毒品罪嫌相繩。就公訴意旨所指此部分犯嫌，應為被告
    無罪判決之諭知。
據上論斷，應依刑事訴訟法第299 條第1 項前段、第301 條第1
項，毒品危害防制條例第8 條第2 項、第18條第1 項前段，刑法
第11條前段、第47條第1 項、第38條第1 項第2 款，判決如主文
。
本案經檢察官永欽到庭執行職務。
中    華    民    國    97    年    8     月    13    日
                  刑事第六庭審判長  法  官  周占春
                                    法  官  張永宏
                                    法  官  林晏如
上正本與原本無異。
如不服本判決，應於判決送達後10日內向本院提出上訴狀（應抄
附繕本）。告訴人或被害人如對於本判決不服者，應具備理由請
求檢察官上訴，其上訴期間之計算係以檢察官收受判決正本之日
期為準。
                                    書記官  楊盈茹
中    華    民    國    97    年    8     月    13    日
附錄本案論罪科刑法條全文：
毒品危害防制條例第8 條
轉讓第一級毒品者，處1 年以上7 年以下有期徒刑，得併科新臺
幣1 百萬元以下罰金。
轉讓第二級毒品者，處6 月以上5 年以下有期徒刑，得併科新臺
幣70萬元以下罰金。
轉讓第三級毒品者，處3 年以下有期徒刑，得併科新臺幣30萬元
以下罰金。
轉讓第四級毒品者，處1 年以下有期徒刑，得併科新臺幣10萬元
以下罰金。
前4 項之未遂犯罰之。
轉讓毒品達一定數量者，加重其刑至二分之一，其標準由行政院
定之。


司法院資訊處製作；財團法人民間司法改革基金會備份。
